臺灣新北地方法院三重簡易庭民事簡易判決
　　　　　　　　　　　　　　　　　 110年度重簡字第1120號
原　　　告　孫永濠　

訴訟代理人　姜明遠律師
被　　　告　鄭錦堂　

上列當事人間請求給付票款事件，經本院於民國110 年11月9 日
言詞辯論終結，判決如下：
    主  文
被告應給付原告新臺幣叁佰叁拾肆萬元，及自民國一百一十年三
月二十六日起至清償日止，按年息百分之六計算之利息。
訴訟費用由被告負擔。
本判決得假執行。但被告如以新臺幣叁佰叁拾肆萬元為原告預供
擔保後，得免為假執行。
    事  實  及  理  由
一、本件被告經合法通知，未於最後言詞辯論期日到場，查無民
    事訴訟法第386 條所列各款情事，應准原告之聲請，由其一
    造辯論而為判決。
二、原告主張：緣原告持有被告所簽發如附表所示之支票2 紙（
    下稱系爭支票），票面金額合計新臺幣（下同）3,340,000
    元。詎屆期向付款人提示付款，不獲兌現，迭經追索無效。
    而被告係德依企業有限公司（下稱德依公司）之代表人，訴
    外人劉燕玲則係德依公司前任代表人及現任總經理，二人均
    有對外代表德依公司之權限。被告及劉燕玲自民國105 年9
    、10月間起即以德依公司需資金購買電子零件轉售得利為由
    ，邀約原告及原告友人李香君等人投資德依公司，原則上以
    50萬元為一單位，每一投資單位每月可獲得1 萬元紅利，原
    告乃陸續多次自原告在日盛國際商業銀行北桃園分行帳戶轉
    帳投資款至德依公司在玉山銀行東門分行0000000000000 號
    帳戶，累計共850 萬元未獲德依公司清償。嗣劉燕玲乃簽發
    面額850 萬元商業本票1 紙供原告擔保。被告既係德依公司
    之負責人，以自己個人名義申領華南商業銀行忠孝東路分行
    000000000 號帳戶支票供德依公司或劉燕玲使用，原告友人
    陳建村亦曾兌領因德依公司返還投資款而由劉燕玲簽發被告
    上開支票多次。然109 年1 月間原告友人李香君代表眾投資
    人前往德依公司登記地址即劉燕玲住處，要求德依公司另行
    簽發支票清償積欠眾投資人之投資款，劉燕玲當場簽發系爭
    支票2 紙交由李香君轉交原告，即以系爭支票2 紙清償德依
    公司積欠原告之部分投資款，允諾依票載發票日清償欠款，
    並有劉燕玲親筆書寫交付予各債權人支票之日期、金額、銀
    行之記載，而李香君於109 年1 月9 日與劉燕玲見面時，一
    再要求德依公司劉燕玲至少要先還各債權人部分欠款，劉燕
    玲當場表示：「我按照你的日期，我把票都開給你」、「這
    個票我絕對會執行的，一定要執行，票在你們手上，本票加
    支票，如果過了，再把本票還給我。」、「公司票開出來，
    kevin （即被告）是負責人，這東西大家必須負責的，我現
    在開，是不是有一些我就開kevin 個人票給你，有些開公司
    票給你。」、「我分批開，就分幾張是華南，幾張是公司票
    」、「我想你這裡123456、華南3 張、公司票3 張」等語，
    依劉燕玲上述說明「本票加支票，如果過了，再把本票還給
    我」等語，可知系爭支票係供清償債務之用，被告辯稱係擔
    保之用而主張先訴抗辯云云，自屬無稽。為此，爰依票據之
    法律關係提起本件訴訟，求為判決：如主文第1 項所示。並
    陳明願供擔保請准宣告假執行。
三、被告未於最後言詞辯論期日到庭，惟據其先前到庭所為聲明
    及陳述略以：本件系爭支票雖係被告所簽發，惟被告係幫訴
    外人劉燕玲向原告借款，消費借貸關係應存在於原告與劉燕
    玲間，而非原告與被告之間，且被告開立系爭支票僅係擔保
    票，而原告與被告為系爭支票之直接前後手，被告自得主張
    民法第745 條保證人先訴抗辯權以對抗原告，就原告未提出
    已就劉燕玲財產執行而無效之證據前，被告自得拒絕清償債
    務。又被告否認有共同向原告招募投資款之事實等語。併為
    答辯聲明：原告之訴及其假執行之聲請均駁回。如受不利判
    決，願供擔保請准宣告免為假執行。
四、本件原告主張之事實，業據提出與所述相符之支票及退票理
    由單各2 紙為證。被告對於系爭支票之真正固不爭執，惟以
    上開情詞置辯。經查：
(一)按票據乃文義證券及無因證券，票據上之權利義務悉依票上
    所載文義定之，與其基礎之原因關係各自獨立，票據上權利
    之行使不以其原因關係存在為前提。執票人行使票據上權利
    時，就其基礎之原因關係確係有效存在不負舉證責任。若票
    據債務人以自己與執票人間所存抗辯之事由對抗執票人，依
    票據法第13條規定觀之固非法所不許，惟仍應先由票據債務
    人就該抗辯事由負舉證之責任。必待為票據基礎之原因關係
    確立後，法院就此項原因關係進行實體審理時，當事人於該
    原因關係是否有效成立或已否消滅等事項有所爭執，始適用
    各該法律關係之舉證責任分配原則（最高法院97年度台簡上
    字第17號、106 年度台簡上字第57號判決意旨參照），此等
    判決之意旨在貫徹票據無因性之本質，以維票據之流通性。
    據此可知，關於票據基礎之原因關係為何，倘於當事人間有
    所爭執，即應由票據債務人就其所主張者負舉證責任，於票
    據債務人盡其舉證責任前，執票人尚無舉證責任。
(二)本件依原告所述，可知其所主張之系爭支票原因關係為「償
    還原告投資款」，與為票據債務人之被告所稱之系爭支票原
    因關係為「擔保劉燕玲與原告間之金錢消費借貸」，迥不相
    同。質言之，系爭支票之票據原因關係並未經兩造確立屬於
    何者，而被告辯稱之票據原因關係既經為執票人之原告所否
    認，揆諸前揭說明，被告仍應先就其所主張系爭支票之上開
    原因關係，負舉證責任。而本件被告並未提出任何證據舉證
    證明系爭支票係供擔保劉燕玲對原告金錢消費借貸債務之履
    行，況系爭支票係由劉燕玲交由李香君轉交予原告，用以返
    還部分投資款，有原告提出之李香君與劉燕玲間於109 年1
    月9 日之對話錄音及譯文為證，並經證人李香君於本院審理
    時證述在卷。被告前開抗辯，自不足採。是以，原告主張被
    告應依系爭支票所載文義負給付票款之責任，洵屬有據。
(三)末按支票不獲付款時，執票人於行使或保全支票上權利之行
    為後，對於背書人、發票人及支票上其他債務人得行使追索
    權；又執票人向支票債務人行使追索權時，得請求自為付款
    提示日起之利息，如無約定利率者，依年利六釐計算，票據
    法第144 條、第85條第1 項、第133 條分別定有明文。則原
    告因提示系爭支票不獲付款，除請求被告給付票款外，並得
    請求自付款提示日起至清償日止，按年息6%計算之遲延利息
    。是原告請求被告應給付自付款提示日即110 年3 月26日起
    算遲延利息，亦屬有據。
五、從而，原告依票據之法律關係，請求被告應給付3,340,000
    元，及自110 年3 月26日起至清償日止，按年息6%計算之利
    息，為有理由，應予准許。
六、本件係適用簡易訴訟程序所為被告敗訴之判決，爰依職權宣
    告假執行，並依被告聲請酌定相當金額准許被告供擔保後免
    為假執行。
七、本件事證已臻明確，兩造其餘主張、攻擊防禦方法及所提之
    證據，均核與本件判決所認結果不生影響，爰毋庸逐一再加
    論述，附此敘明。
八、訴訟費用負擔之依據：民事訴訟法第78條。
中    華    民    國   110    年    11    月    30    日
                  三重簡易庭  法  官  王士珮
以上正本係照原本作成。
如不服本判決，應於送達後20日內，向本院提出上訴狀，並表明
上訴理由，如於本判決宣示後送達前提起上訴者，應於判決送達
後20日內補提上訴理由書（須附繕本）。
中    華    民    國   110    年    11    月    30    日
                              書記官  楊家蓉
 附表：
┌─┬───┬───────┬──────┬──────┬───────┬─────┐
│編│發票人│    發票日    │ 票面金額   │付款人      │    提示日    │票據號碼  │
│號│      │              │ (新臺幣)   │            │              │          │
├─┼───┼───────┼──────┼──────┼───────┼─────┤
│1 │鄭錦堂│109 年4 月23日│2,500,000元 │華南商業銀行│110 年3 月26日│QD0000000 │
│  │      │              │            │忠孝東路分行│              │          │
├─┼───┼───────┼──────┼──────┼───────┼─────┤
│2 │鄭錦堂│109 年6 月10日│  840,000元 │ 同上       │110 年3 月26日│QD0000000 │
└─┴───┴───────┴──────┴──────┴───────┴─────┘